【裁判字號】    90,易,44
【裁判日期】    900312
【裁判案由】    竊盜
【裁判全文】
臺灣桃園地方法院刑事判決                              九十年度易字第四四號
    公  訴  人  臺灣桃園地方法院檢察署檢察官
    被      告  庚○○
    選任辯護人  歐龍山律師
右列被告因竊盜案件，經檢察官提起公訴（八十八年度偵字第一八０二五號），本院
判決如左：
        主  文
庚○○無罪。
        理  由
一、公訴意旨略以：緣被告己○○（另行審理）係位在桃園縣月眉里十七鄰十二號運
    動家遊樂區之員工，被告庚○○  明知己○○並非上址遊樂區內堆置鋼料乙批之
    所有人，亦無權處理該鋼料，竟基於共同意圖為自己不法所有之犯意聯絡，由被
    告庚○○向不知情之甲○○、乙○○（均另為不起訴處分）佯稱：己○○係運動
    家遊樂區負責人丙○○之弟弟，其代表該負責人欲出售上開鋼料，致甲○○、乙○○信以為真，偕同甲○○僱用之不知情員工許水龍（另為不起訴處分），駕駛
    ＮＱ─八七七號營業大貨車，連續於民國八十八年十月三十日上午、同日下午一
    時許、十月三十一日上午十時許、下午一時許，共同駕車前往上開運動家遊樂區
    載運該批廢棄鋼料達一萬五千零九十公斤（市值約新台幣十萬餘元）而竊取之，
    嗣於同年十月三十一日下午一時四十五分許，甲○○等再前往載運時，為丙○○
    之妻戊○○○當場發覺報警處理。因認其涉有刑法第三百二十條第一項之竊盜罪
    嫌云云。
二、按犯罪事實應依證據認定之，無證據不得推定其犯罪事實，又不能證明被告犯罪
    者，應諭知無罪之判決，此於刑事訴訟法第一百五十四條及同法第三百零一條第
    一項定有明文。又按事實之認定，應憑證據，如未能發現相當證據，或證據不足
    以證明，自不能以推測或擬制之方法，以為裁判基礎，最高法院四十年台上字第
    八六號著有判例可循。又認定不利於被告之事實，須依積極證據，苟積極證據不
    足為不利於被告事實之認定時，即應為有利被告之認定，更不必有何有利之證據
    ，亦有最高法院三十年上字第八一六號判例可資參照。所謂「積極證據足以為不
    利被告事實之認定」，根據同院七十六年台上字第四九八六號判例意旨，係指據
    為訴訟上證明之全盤證據資料，在客觀上已達於通常一般之人均不致於有所懷疑
    ，而確信被告確曾犯罪之程度，若未達到此一程度，而有合理懷疑之存在時，即
    無從為有罪之認定。
三、本件公訴人認被告涉有刑法第三百二十條第一項之竊盜罪嫌，係以被害人孫玉鳳
    及證人乙○○、甲○○之指證為其主要之依據，固非無見。惟訊據被告庚○○堅
    決否認有竊盜犯行，辯稱：被告己○○住在遊樂場內，證人辛○○於八十八年八
    月間帶伊至該遊樂場，介紹認識被告己○○，被告己○○告訴伊說是老板之弟，
    閒談間被告己○○說，可以全權處理，要將該批廢棄鋼料賣掉，剛好朋友乙○○
    之小舅子創業，伊即介紹證人乙○○與被告己○○認識，同意將該批廢棄鋼料賣
    掉，伊以為被告己○○是地主也是物主，伊只介紹雙方認識，買賣細節則不知等
    語。經查：（一）證人辛○○於本院審理中證述：「是庚○○帶我去大溪吃飯，
    因我當時運送砂石廢土業，他（庚○○）是開飯店的，他人面較廣，請他幫忙介
    紹工作。吃完飯後我帶他去遊樂場找阿斗（己○○），因我有載磚塊去遊樂場倒
    ，希望他介紹我倒廢土的地方，我就告訴他我現在倒廢土的地方．．。」、「（
    己○○有說他是遊樂場老闆的弟弟？）他只說他全權處理這裡的事。（他用台語
    說的）遊樂場是他老大的。我不知他所說的老大是哥哥還是老闆的意思。」等語
    ；證人乙○○於本院審理時證述：「我認識庚○○很久，就在載的那天早上（八
    十八年十月三十日）我們去載，我下車抽菸看到庚○○和阿斗（己○○）在車上
    談什麼我不知道。庚○○說阿斗有事要先走，一會兒就回來，庚○○說可以先載
    了，我即打電話通知甲○○開車來載。下午時己○○就回來了，我在路邊跟他談
    ，他又說不賣了，我說我已跟我小舅子說好了，車也開來了，我要求他讓我載一
    、二趟，後來他就答應。但是說鐵皮不要載。」、「（載第一次時庚○○有在現
    場？）有。隔天第二次在裝載時葉先生就問我說有誰同意你載的？我就說是阿斗
    。他就帶我去找阿斗，說阿斗說沒有要賣我。後來老闆娘來了我才通知庚○○過
    來。」等語；另證人葉振和於警訊中證述：「阿斗（己○○）有跟一位吳先生在
    爭論，我聽到阿斗對吳先生說（台語）：『我還沒跟你講好，你就跑來載』；又
    說：『就算要來載，也要先說一聲』」等語；被害人孫玉鳳於本院審理時亦供稱
    ：「（己○○在你遊樂場任何職？）她不是我們僱傭的，他只是介紹我先生去買
    該遊樂場。」、「（為何他在遊樂場內？）他說他沒有住處，就暫住在遊樂場裡
    面。」、「（遊樂場鋪馬路時的廢土都是他處理的？）因為沒有在營業，我們沒
    有去，所以不清楚。」、「（遊樂場是何人管理？）葉振和。」、「（己○○說
    他是看守遊樂場財物？）沒有。他只是借住。」、「（己○○說那些廢鐵是妳先
    生答應他說要送給他朋友？）沒有這回事，因為我去遊樂場發現他把廢鐵偷賣給
    甲○○。」、「我有問他（即戊○○○之先生），他說沒有。他現在人在國外，
    他說我們自己有需要時可蓋鐵皮屋用。」、「（己○○是否還有把其他東西賣掉
    ？）除了廢鐵外還有挖土機，雖然挖土機留在現場，但他已收了丁○○六萬元的
    定金。」、「葉振和是我們僱傭看管財物的，己○○只是借住，住了約三、四年
    。」等語。可見被告己○○確實有自稱：係該遊樂場老闆之弟，全權處理遊樂場
    的事，及答應將該批廢鐵出售予甲○○等情；而被告己○○居住在該廢棄之遊樂
    場多年，被害人戊○○○亦甚少到該遊樂場巡視等情，實難讓他人懷疑其非該遊
    樂場之負責人，否則第三人丁○○豈會付六萬元之定金購買該遊樂場之挖土機。
    （二）而從證人乙○○所述載運時間均係白天，被告庚○○除載運第一次時，因
    帶乙○○去找己○○有在現場外，亦僅被害人戊○○○到場說未同意販賣時後，
    始聯絡被告庚○○到場，其餘均不在場，衡諸一般行竊者惟恐失風被捕之心理，
    其行為時間，無不選擇悄然隱匿不為人知之時為之，且亦會至現場指揮，乃竟擇
    其光天化日，有證人葉振和看守，本人亦不到場之情形下，著手行竊，若謂其知
    悉被告己○○並非該遊樂場之負責人，亦不符常情。故不能僅因被告庚○○介紹
    乙○○前往購買該批廢鐵之事實，即認其有犯意聯絡，據採為不利被告庚○○之
    認定。綜上各述，被告所辯其不知被告己○○非該遊樂場老闆之弟，並無處分權
    乙節，即可採信，其主觀上尚乏竊盜之故意，自不能遽以該罪相繩，此外，復查
    無其他積極證據足認被告有公訴人所指之犯行，其犯罪自屬不能證明，爰依法諭
    知無罪之判決。
四、被告己○○部分俟到案後再行審理。
據上論斷，應依刑事訴訟法第三百零一條第一項，判決如主文。
本案經檢察官陳大偉到庭執行職務。
中      華      民      國    九十      年      三      月     十二     日
                                臺灣桃園地方法院刑事第二庭
                                      法  官  曾  正  耀
右正本證明與原本無異。
如不服本判決，應於判決送達後十日內向本院提出上訴狀( 應附繕本 )，上訴於
臺灣高等法院。
                                       書記官  文 巧 雲
中        華        民        國   九十   年   三   月    十二    日


司法院資訊處製作；財團法人民間司法改革基金會備份。
